【裁判字號】    99,易,2683
【裁判日期】    990930
【裁判案由】    毒品危害防制條例
【裁判全文】
臺灣臺中地方法院刑事判決              99年度易字第2683號
公  訴  人  臺灣臺中地方法院檢察署檢察官
被      告  乙○○
上列被告因違反毒品危害防制條例案件，經檢察官提起公訴（98
年度毒偵字第4468、99年度毒偵字第732號），本院判決如下：
    主      文
乙○○施用第二級毒品，累犯，處有期徒刑陸月，如易科罰金，
以新臺幣壹仟元折算壹日；又施用第二級毒品，累犯，處有期徒
刑伍月，如易科罰金，以新臺幣壹仟元折算壹日。應執行有期徒
刑玖月，如易科罰金，以新臺幣壹仟元折算壹日。
    事實及理由
壹、犯罪事實：
    乙○○前因違反懲治盜匪條例等案件，經本院以86年度訴字
    第201號判決處應執刑有期徒刑7年10月（懲治盜匪條例部分
    有期徒刑7年2月，搶奪部分有期徒刑1年2月）確定，又因違
    反麻醉藥品管理條例案件，經本院以86年度易字第1613號判
    決處以有期徒刑7月確定，復因妨害自由案件，經本院以92
    年度訴字第1548號判決處有期徒刑6月，另因違反電信法案
    件，經本院以92年度訴字第2362號判決處有期徒刑4月，並
    由臺灣高等法院臺中分院（下稱臺中高分院）以93年度上訴
    字第216號判決駁回上訴確定；前揭案件，復經臺中高分院
    以96年度聲減字第1584號裁定就可減刑案件予以減刑後，各
    自合併應執行有期徒刑7年6月、4月，並接續執行，於民國
    96 年11月15日縮刑期滿執行完畢。其前因施用毒品案件，
    經本院以92年度毒聲字第294號裁定令入勒戒處所觀察、勒
    戒後，認有繼續施用毒品之傾向，由本院以92年度毒聲字第
    584 號裁定令入戒治處所強制戒治，於93年2月21日強制戒
    治執行完畢，並由臺灣臺中地方法院檢察署檢察官以93年度
    戒毒偵字第95號處分書為不起訴處分確定；其於97年間因施
    用第二級毒品案件，分別經本院以97年度易字第1549號判決
    有期徒刑5月、5月，應執行有期徒刑8月，及本院以97年度
    簡字第909號判決有期徒刑5月，並經撤回上訴在案，嗣上開
    3罪經定應執行有期徒刑1年，於98年2月2日入監服刑，於98
    年6月20日依司法院大法官會釋字第662號解釋先行釋放，復
    經與販賣第二級毒品案件合併定應執行有期徒刑11年6月，
    而於99年1月12日入監服刑。詎仍不知悔改，復基於施用第
    二級毒品甲基安非他命之各別犯意，分別：(一)於98年10月19
    日約21時許自臺灣臺中地方法院檢察署具保後至99年10月22
    日7時10分前之某時，在其位於臺中縣后里鄉○里村○○路
    520巷3弄2號住處，以將甲基安非他命置於玻璃管內，以火
    燒烤使成煙霧狀後吸食其煙之方式，施用甲基安非他命1次
    。嗣於99年10月22日7時10分許，為警持本院核發之搜索票
    ，在臺中縣后里鄉○里村○○路520巷3弄2號搜索查獲，並
    於同日11時20分許，採集其尿液檢驗呈甲基安非他命陽性反
    應；(二)於99年1月8日之某時，在臺中縣豐原市某友人住處，
    以同上方式，施用甲基安非他命1次。嗣於99年1月12日18
    時許，在臺中縣豐原市○○路335號前，因行跡可疑，為警
    攔檢盤查查獲，並於同日某時採集其尿液檢驗呈甲基安非他
    命陽性反應，始悉上情。
貳、認定犯罪事實所憑證據及理由：
  一程序部分：
    (一)按除簡式審判程序、簡易程序及第376條第1款、第2款所
      列之罪之案件外，第一審應行合議審判，刑事訴訟法第28
      4條之1定有明文。本件被告乙○○所犯毒品危害防制條例
      第10條第2項施用第二級毒品案件，係屬刑事訴訟法第376
      條第1款所列之案件，依上開條文規定，第一審自毋庸行
      合議審判，先予敘明。
    (二)按所謂「集合犯」，係指立法者所制定之犯罪構成要件中
      ，本即預定有數個同種類行為而反覆實行之犯罪而言。故
      是否集合犯之判斷，客觀上應斟酌法律規範之本來意涵、
      實現該犯罪目的之必要手段、社會生活經驗中該犯罪必然
      反覆實行之常態及社會通念等；主觀上則視其反覆實施之
      行為是否出於行為人之一個犯意，並秉持刑罰公平原則，
      加以判斷之。稽以行為人施用毒品之原因，不一而足，其
      多次施用毒品之行為，未必皆出於行為人之一個犯意決定
      ；且觀諸毒品危害防制條例第10條第1項、第2項施用毒品
      罪之構成要件文義，實無從認定立法者本即預定該犯罪之
      本質，必有數個同種類行為而反覆實行之集合犯行，故施
      用毒品罪，難認係集合犯。又刑法於94年2月2日修正公佈
      ，刪除第56條所定之連續犯之規定，自95年7月1日施行。
      而基於概括犯意連續多次施用毒品之行為，於刑法修正刪
      除連續犯規定之前，均依連續犯論以一罪。此次刑法第56
      條修正理由之說明謂：「對繼續犯同一罪名之罪者，均適
      用連續犯之規定論處，不無鼓勵犯罪之嫌，亦使國家刑罰
      權之行使發生不合理之現象。」「基於連續犯原為數罪之
      本質及刑罰公平原則之考量，爰刪除有關連續犯之規定」
      等語，即係將本應各自獨立評價之數罪，回歸本來就應賦
      予複數法律效果之原貌。就刑法修正施行後多次施用毒品
      之犯行，採一罪一罰，始符合立法本旨。因此，刑法修正
      施行後多次施用毒品之犯行，除符合接續犯之要件外，則
      應一罪一罰，合併定其應執行之刑，最高法院96年度臺上
      字第5615號判決要旨可資參照。被告雖曾抗辯稱本案第1
      次施用犯行係於98年10月19日所為，該次犯行業臺中高分
      院判決確定，為前案判決既判力效力所及。惟查：被告前
      於98年10月17日或18日晚間7、8時許，在臺中縣后里鄉之
      友人住處，以玻璃球吸食器燒烤之方式，施用甲基安非他
      命1次，經警於98年10月19日11時許，在臺中縣后里鄉○
      里村○○路520巷3弄2號房間前之走道查獲，徵得其同意
      後，將其帶回警局於同日13時許採集其尿液送驗，結果呈
      現安非他命、甲基安非他命陽性反應，嗣由臺灣臺中地方
      法院檢察署檢察官以98年度毒偵字第4112號提起公訴，經
      本院以98年度易字第4021號判處有期徒刑6月，經上訴後
      ，由臺中高分院以99年度上易字第533號駁回上訴後確定
      （下稱前案）。前案認定被告犯罪之時間為98年10月17日
      或18日，地點則為臺中縣后里鄉被告友人住處，而本案認
      定被告之犯罪時間為98年10月19日約21時許自臺灣臺中地
      方法院檢察署具保後至99年10月22日7時10前之某時（詳
      見後述），地點則為被告之前揭住處，是被告本案之犯罪
      時間、地點均與前案不同，亦難認被告係基於同一施用第
      二級毒品之犯意接續為之，是本案與前案非同一案件，為
      前案判決效力所不及，本院自應為實體審理，合先敘明。
    (三)證據能力部分：
      1.按除顯有不可信之情況外，公務員職務上製作之紀錄文
        書、證明文書，從事業務之人於業務上或通常業務過程
        所須製作之紀錄文書、證明文書，亦得為證據，刑事訴
        訟法第159條之4第1、2款定有明文。查卷內之臺中縣警
        察局大甲分局委託鑑驗尿液代號與真實姓名對照表2份
        ，分別係公務員職務上製作之紀錄文書、證明文書，及
        從事業務之人於業務上所製作之證明文書，為公務員依
        職權所為，或從事業務之人於業務上或通常業務過程所
        須製作，與其責任、信譽攸關，若有錯誤、虛偽，公務
        員、從事業務之人可能因此擔負刑事及行政責任，且該
        等文書經常處於可能受公開檢查之狀態，其正確性及真
        實之保障極高，故並無顯有不可信之情況，依上開規定
        ，自得為證據。
      2.現行刑事訴訟法關於「鑑定」之規定，除選任自然人充
        當鑑定人外，另設有囑託機關鑑定制度。依同法第198
        條、第208條之規定，不論鑑定人或鑑定機關、團體，
        固均應由法院、審判長、受命法官或檢察官視具體個案
        之需要而為選任、囑託，並依第206條之規定，提出言
        詞或書面報告，始符合同法第159條第1項所定得作為證
        據之「法律有規定」之情形。否則所為之鑑定，仍屬傳
        聞證據。然於司法警察機關調查中之案件，為因應實務
        上，或因量大，或有急迫之現實需求，例行性當然有鑑
        定之必要者，例如毒品之種類與成分、尿液之毒品反應
        ，或者槍彈有無殺傷力等鑑定，基於檢察一體原則，得
        由該管檢察長對於轄區內之案件，以事前概括選任鑑定
        人或囑託鑑定機關、團體之方式，俾便轄區內之司法警
        察官、司法警察對於調查中之此類案件，得即時送請先
        前已選任之鑑定人或囑託之鑑定機關、團體實施鑑定，
        以求時效（法務部92年9月1日法檢字第0920035083號函
        參照）。此種由檢察機關概括選任鑑定人或概括囑託鑑
        定機關、團體，再轉知司法警察官、司法警察於調查犯
        罪時參考辦理之作為，法無明文禁止，係為因應現行刑
        事訴訟法增訂傳聞法則及其例外規定之實務運作而為。
        其所為之鑑定結果，與檢察官選任或囑託為鑑定者，性
        質上並無差異，同具有證據能力（最高法院96年度臺上
        字第2860號判決要旨參照）。詮昕科技股份有限公司濫
        用藥物尿液檢驗報告3份，均為臺中縣警察局大甲分局
        送請鑑定，揆諸前揭說明，屬「法律規定」得為證據者
        ，應有證據能力。
      3.又被告以外之人於審判外之陳述，雖不符刑事訴訟法第
        159條之1至之4等4條規定，而經當事人於審判程序同意
        作為證據，法院審酌該陳述作成時之情況，認為適當者
        ，亦得作為證據，同法第159條之5第1項定有明文。經
        查，除上開證人在檢察官面前之證述筆錄外，本判決後
        開引用各該被告以外之人於審判外之陳述，原則上均不
        得作為證據使用，惟被告在本院審理中均明示同意上開
        證據有證據能力（見本院卷第69頁），本院審酌上開證
        據製作時之情況，並無違法不當之情事，認為以之作為
        證據應屬適當，揆諸前開規定，應認該等供述證據例外
        具有證據能力。
  二得心證之理由：
    (一)被告上開犯罪事實，有臺中縣警察局大甲分局委託鑑驗尿
      液代號與真實姓名對照表、臺中縣警察局豐原分局尿液代
      號與真實姓名對照表各1份、詮昕科技股份有限公司濫用
      藥物尿液檢驗報告2份〔見臺中縣警察局大甲分局中縣甲
      警偵字第0980018484號卷（下稱警卷一）第10、11頁、臺
      中縣警察局豐原分局中縣豐警偵字第0990018583號卷（下
      稱警卷二）第8、9頁〕附卷可稽。被告於本院審理時亦坦
      承其1.於98年10月17日或18日後至98年10月22日11時20分
      驗尿前，在前揭住處，以玻璃管燒烤甲基安非他命之方式
      ，施用甲基安非他命1次（見本院卷第46頁）；2.於99年1
      月8日，在臺中縣豐原市某友人住處，以相同方式施用甲
      基安非他命1次（見同上頁），核與上開證據均相符合。
    (二)被告雖曾辯稱本案第1次施用甲基安非他命之時間為98年
      10月19日上午，與前案係同1次施用甲基安非他命云云。
      惟口服甲基安非他命後會快速吸收，約有施用劑量之70％
      在24小時內經尿液排出，其中約43％以甲基安非他命原態
      排出，5％代謝為安非他命排出；口服10mg甲基安非他命
      後於0.5小時第1次採尿，即可檢出甲基安非他命及安非他
      命之成分，口服5mg安非他命，部分受試者於2小時候第1
      次採集之尿液，安非他命含量已達濃度之高峰等情，有行
      政院衛生署管制藥品管理局（下稱藥品管理局）92年6月
      27日管檢字第0920004781號函文1份在卷可參。被告前經
      警於98年10月19日11時許，在臺中縣后里鄉○里村○○路
      520巷3弄2號房間前之走道，徵得其同意後，將其帶回警
      局於同日13時許採集其尿液送驗，結果呈現安非他命、甲
      基安非他命陽性反應，檢出甲基安非他命濃度為25,931ng
      /ml，安非他命濃度則為2,589ng/ml，有臺中縣警察局大
      甲分局委託鑑驗尿液代號與真實姓名對照表、詮昕科技股
      份有限公司濫用藥物尿液檢驗報告各1份足供參詳（見臺
      中縣警察局大甲分局中縣甲警偵字第09800344409號卷第
      14頁、臺灣臺中地方法院檢察署98年度毒偵字第4112號卷
      第17頁）。而被告於本案98年10月22日11時20分再次採尿
      ，結果呈現甲基安非他命、安非他命陽性反應，檢出甲基
      安非他命濃度為21,622ng/ml，安非他命濃度則為2,434ng
      /ml，亦有上開臺中縣警察局大甲分局委託鑑驗尿液代號
      與真實姓名對照表、詮昕科技股份有限公司濫用藥物尿液
      檢驗報告各1份在卷可考。被告前案於98年10月19日11時
      許遭警方查獲，並移送至臺灣臺中地方法院檢察署進行複
      訊，迄同日20時54分經臺灣臺中地方法院檢察署檢察官命
      具保止，應無可能再行施用甲基安非他命。如依被告所述
      ，前案98年10月19日13時採驗尿液及本案98年10月22日採
      驗尿液中所含之甲基安非他命成分，均係98年10月19日當
      日早上施用之甲基安非他命所代謝，則依上開藥品管理局
      之函文所示，其於98年10月19日所施用之甲基安非他命劑
      量之70％會於24小時內經尿液排出，但被告於3日後即98
      年10月22日採驗尿液，甲基安非他命濃度仍高達21,622ng
      /ml，為98年10月19日採驗尿液甲基安非他命濃度之83.38
      ％，足證被告於於98年10月19日約21時許自臺灣臺中地方
      法院檢察署具保後至99年10月22日7時10前之某時，必又
      再行施用甲基安非他命1次。是被告辯稱本案第1次施用犯
      行係於98年10月19日上午所為，難信為真，被告第1次施
      用甲基安非他命之時間應為98年10月19日21時自臺灣臺中
      地方法院檢察署具保後至99年10月22日7時10前之某時，
      堪以認定。
    (三)被告另於99年9月21日本院準備程序中供稱：第1次施用甲
      基安非他命是在臺中縣后里鄉○里村○○路友人住處（見
      本院卷第67頁反面）。惟被告於99年8月26日準備程序及
      同年9月8日審理時均供稱該次係於臺中縣后里鄉○里村○
      ○路520巷3弄2號住處施用（見本院卷第24、26、46頁）
      。嗣於99年9月21日始改稱在友人住處施用，然就該友人
      姓名，先供稱：不敢講我朋友名字，後又改稱：忘記朋友
      姓名，都是外號而已，這次犯罪事實與前案判的犯罪事實
      相同云云。被告就友人住址、姓名甚或外號等均無法陳述
      ，其於本院告知本次施用之時間、地點均與前案不符，非
      前案判決效力所及後，改稱係在臺中縣后里鄉○里村○○
      路友人住處施用，顯係欲令本院認本案被訴犯行與前案相
      同而翻異前詞，為本院所不採。
    (四)綜上各節，本件事證明確，被告之犯行均堪認定。
、論罪科刑之理由：
  一查甲基安非他命係屬毒品危害防制條例第2條第2項第2款所
    列之第二級毒品，不得非法持有、施用，核被告乙○○所為
    ，均係犯毒品危害防制條例第10條第2項施用第二級毒品罪
    。其持有前持有第二級毒品之低度行為，已為施用第二級毒
    品之高度行為所吸收，不另論罪。
  二被告所犯上開2罪，犯意各別，行為各自獨立，應分論併罰
    之。
  三被告前因違反懲治盜匪條例等案件，經本院以86年度訴字第
    201號判決處以應執刑有期徒刑7年10月（懲治盜匪條例部分
    有期徒刑7年2月，搶奪部分有期徒刑1年2月）確定，又因違
    反麻醉藥品管理條例案件，經本院以86年度易字第1613號判
    決處以有期徒刑7月確定，復因妨害自由案件，經本院以92
    年度訴字第1548號判決處以有期徒刑6月，另因違反電信法
    案件，經本院以92年度訴字第2362號判決處以有期徒刑4月
    ，並由臺中高分院以93年度上訴字第216號判決駁回上訴確
    定；前揭案件，復經臺中高分院以96年度聲減字第1584號裁
    定就可減刑案件予以減刑後，各自合併應執行有期徒刑7年6
    月、4月，並接續執行，於96年11月15日縮刑期滿執行完畢
    ，有臺灣高等法院被告前案紀錄表在卷可憑，被告前受有期
    徒刑執行完畢，5年內故意再犯本件有期徒刑以上之罪，均
    為累犯，應各依刑法第47條第1項之規定加重其刑。
  四爰審酌被告前有施用毒品犯行，經觀察、勒戒、強制戒治及
    徒刑之執行，仍未能自我克制以戒除毒癮，其施用毒品足以
    戕害自身健康，並生對於社會安全與公共秩序之潛在危害，
    暨其犯罪後雖一度否認犯行，終能翻然悔悟，犯後態度尚稱
    良好，及其第2次施用之劑量較低等一切情狀，分別量處如
    主文所示之刑，並定其應執行之刑，並諭知易科罰金之折算
    標準。
  五末按被告行為時，刑法第41條第2項規定：「前項規定於數
    罪併罰，其應執行之刑未逾6月者，亦適用之。」嗣經大法
    官會議釋字第662號解釋：「中華民國94年2月2日修正公佈
    之現行刑法第41條第2項，關於數罪併罰，數宣告刑均得易
    科罰金，而定應執行之刑逾6個月者，排除適用同條第1項得
    易科罰金之規定部分，與憲法第23條規定有違，並與本院釋
    字第366號解釋意旨不符，應自本解釋公布之日（即98年6月
    19日）起失其效力。」而刑法第41條於98年12月30日經總統
    修正公布，於99年1月1日施行，修正後之刑法第41條第8項
    規定：「第1項至第4項及第7項之規定，於數罪併罰之數罪
    均得易科罰金或易服社會勞動，其應執行之刑逾6月者，亦
    適用之。」本院自應逕行適用修正後之規定，諭知易科罰金
    之折算標準。
肆、適用之法律：
    依刑事訴訟法第299條第1項前段，毒品危害防制條例第10條
    第2項，刑法第11條前段、第47條第1項、第41條第1項前段
    、第8項、第51條第5款，判決如主文。
本案經檢察官甲○○到庭執行職務。
中    華    民    國    99    年    9    月    30     日
                  刑事第十六庭  法  官  楊欣怡
以上正本證明與原本無異。
如不服本判決應於收受判決後10日內向本院提出上訴書狀，並應
敘述具體理由；其未敘述上訴理由者，應於上訴期間屆滿後20日
內向本院補提理由書（均須按他造當事人之人數附繕本）「切勿
逕送上級法院」。
                                書記官  黃泰能
中    華    民    國    99    年    9    月    30     日
附錄論罪科刑法條：
毒品危害防制條例第10條
施用第一級毒品者，處 6 月以上 5 年以下有期徒刑。
施用第二級毒品者，處 3 年以下有期徒刑。

司法院資訊處製作；財團法人民間司法改革基金會備份。
